【裁判字號】    95,交聲更,23
【裁判日期】    951117
【裁判案由】    交管條例聲異
【裁判全文】
臺灣板橋地方法院交通事件裁定        95年度交聲更字第23號
原處分機關  交通部公路總局臺北區監理所
異  議  人  甲○○
上列異議人即受處分人因違反道路交通管理處罰條例案件，對於
交通部公路總局臺北區監理所民國94年6 月30日所為之裁決（原
處分案號：北監自裁字第裁40─00000000號），聲明異議，本院
於95年5 月15日以95年度交聲字第719 號裁定後，受原處分機關
不服，提起抗告，經臺灣高等法院於95年6 月13日以95年度交抗
字第470 號裁定撤銷發回，本院更為裁定如下：
    主  文
原處分撤銷。
甲○○不罰。
    理  由
一、本件原處分機關係以受處分人即異議人甲○○所有之車號
    LT-4287 號（原裁決書誤載車號為LJ-4287 號）小客車於民
    國93年12月21日10時4 分許，在台一線79公里處，因「駕駛
    人行車速度，超過規定之最高時速20公里以上」違規，經新
    竹市警察局交通隊以異議人違反道路交通管理處罰條例第40
    條第1 項之規定舉發，因遲未處理第40─00000000號裁決書
    ，乃經交通部公路總局臺北區監理所於94年8 月15日起註銷
    其駕駛執照等語
二、聲明異議意旨略以：異議人於95年2 月份接到北縣監理站之
    一張通知無照駕駛之紅單，提及伊於93年12月21日早上10點
    04分於台一線79公里處行車超速，罰鍰未繳，導致註銷駕照
    ，還要罰款60000 元，公司也要罰60000 元。於是異議人隨
    即至監理申訴，然而無效，維持原判。至今伊已被註銷賴以
    維生之駕照（職業聯結車駕照），家計頓失所依，不得已只
    能向法官陳述原委。異議人所要證明沒違規之證明如下：第
    一：本人所屬之LT─4287號小客車早已於89年12月7 日已報
    廢，並附上回收管制聯單。第二：本人在違規當日正常上班
    ，PS：（93年12月21日），本人正在基隆東亞領空櫃出站，
    時間是早上10點25分，如何能在10點04分在新竹超速違規呢
    ？PS：順便附上當日司機工作報表及櫃場出站管制單、領櫃
    單，煩請法官大人明察。第三：本人戶口已遷回苗栗，然而
    ，卻在台北縣樹興托運行任職，監理站於94年7 月6 日送至
    之裁決書及到案通知單，本人卻不知，而裁決書代收者卻是
    我的高齡祖母（95歲的老者）拿舍弟之印章代收，庭上大人
    ，95歲之老者，目不識丁，那能了解事態輕重呢？為此請求
    撤銷原處分等語。
三、按行為後法律或自治條例有變更者，適用行政機關最初裁處
    時之法律或自治條例；但裁處前之法律或自治條例有利於受
    處罰者，適用最有利於受處罰者之規定，行政罰法第5 條定
    有明文。查本件違規行為發生後，道路交通管理處罰條例業
    於94年12月28日修正公布，並於95年7 月1 日施行，惟本件
    違規行為發生時及原處分機關之裁決時，均在該條例修正施
    行之前，揆諸上揭規定，應適用修正前之規定，無新舊法比
    較適用問題，合先敘明。又違反道路交通管理事件統一裁罰
    標準及處理細則第24條明文規定：逕行舉發違反道路交通管
    理事件，經汽車所有人依通知單之應到案日期前到案，並告
    知違規駕駛人姓名、身分證統一編號及住址者，處罰機關應
    即另行通知違規駕駛人到案依法處理，逾應到案日期，處罰
    機關應依本條例第85條第3 項規定處罰該汽車所有人。再按
    違反道路交通管理事件統一裁罰標準及處理細則第11條第1
    項第3 款係規定：對於違反道路交通管理處罰條例之行為，
    逕行舉發者，應按「已查明」之資料填註車牌號碼、車輛種
    類、車主姓名或名稱及地址，並於通知單上空白處加註逕行
    舉發之文字後，由舉發機關「送達」被通知人；又違反道路
    交通管理事件統一裁罰標準及處理細則第5 條規定：處理違
    反道路交通管理事件，有關文書送達之程序，依「行政程序
    法」之規定。
四、原處分機關係以本件異議人甲○○於93年12月21日10時4 分
    許，在台一線79公里處，因「駕駛人行車速度，超過規定之
    最高時速20公里以上」違規，經新竹市警察局交通隊依採證
    照片逕行舉發，令其應於94年3 月7 日前到案處理，嗣其未
    依指定時間前往指定處所聽候裁決且繳納罰鍰結案或陳述意
    見，原處分機關乃依上揭道路交通管理處罰條例第40條第1
    項及違反道路交通管理事件統一裁罰基準表之規定，自94年
    8 月15日起吊銷其駕駛執照。惟查，原處分機關所指之異議
    人上開違規行為，固有舉發照片一幀附卷為證，惟嗣後舉發
    單位新竹市警察局交通局於94年2 月14日對違規人即異議人
    甲○○寄發舉發通知單，依該送達異議人舉發通知單上所載
    住址係「臺北縣新莊市○○里○○街126 ─1 號」，有該局
    之送達證書乙紙附卷為證，而異議人則前於93年5 月26日即
    遷入「苗栗縣銅鑼鄉朝陽村朝東38之6 號」，此亦有異議人
    所提出之戶籍謄本乙份附卷可證，是上開舉發通知單並未對
    於異議人之住所以為送達，嗣亦因寄存送達而未能合法送達
    予異議人，則異議人既未收受該舉發通知單，自無從依前開
    道路交通管理處罰條例之規定到案陳述意見或自動逕行繳納
    罰鍰。其後，原處分機關雖改依其設籍之苗栗縣銅鑼鄉朝陽
    村朝東38之6 號予以送達本件裁決書，惟上開舉發因係屬逕
    行舉發，則原舉發單位既未完成舉發程序，亦無從因原處分
    機關之送達而補正其舉發合法程序。又按道路交通管理處罰
    條例第90條第1 項規定，違反本條例之行為，自行為成立之
    日起；行為有連續或繼續之狀態者，自行為終了之日起，逾
    3 個月不得舉發。揆諸前揭說明，本件舉發通知單既未經合
    法送達，自難謂完成舉發之程序，受處分人甲○○於93年12
    月21日之違規行為，因未曾收受舉發通知單，其違反道路交
    通管理處罰條例之行為，自行為成立之日時起算，顯已逾3
    個月，依法要不得為舉發之行為。異議人之異議理由雖未敘
    及此，然原處分機關不查，對不得為舉發之行為裁處罰鍰，
    顯有未洽，自應由本院將原處分撤銷，並諭知異議人不罰。
五、據上論斷，依道路交通案件處理辦法第20條，裁定如主文。
中    華    民    國    95    年    11    月    17    日
                      交通法庭  法  官  徐蘭萍
以上正本證明與原本無異
如不服本裁定應於送達後5日內向本院提出抗告狀。
                                書記官  莊川億
中    華    民    國    95    年    11    月    20    日


司法院資訊處製作；財團法人民間司法改革基金會備份。
